---
title: "Test MidasML"
output: html_notebook
---


```{r}
# Load the necessary package
rm(list = ls())
library(midasml)
library(readxl)
library(tidyr)
library(dplyr)
library(janitor)
library(lubridate)
library(readr)
library(ggplot2)
library("tseries")
library(tidyverse)
library("midasr")


```

🔹 Paso 1: Transformar datos de Google Trends diarios para hacerlos múltiplos exactos de los datos mensuales
📌 Problema: Tenemos 365 valores diarios de Google Trends, pero no es múltiplo exacto de 12 meses.
✅ Solución: Podemos truncar a 360 días (12 meses de 30 días exactos) o agrupar por semanas para obtener una frecuencia más manejable.


```{r}
# Definir la ruta del archivo
ruta_excel <- "C:/Users/34645/Desktop/projects/GoogleTrends/Data/test_data/madrid.xlsx"

# Leer el archivo Excel
madrid_df <- read_excel(ruta_excel)

# Ver los nombres de las columnas y estructura
glimpse(madrid_df)

# Asegurar que la columna 'date' sea de tipo fecha
madrid_df <- madrid_df %>%
  mutate(date = as.Date(date, format = "%Y-%m-%d"))  # Ajustar el formato según cómo venga en Excel

# Ordenar los datos por fecha
madrid_df <- madrid_df %>%
  arrange(date)

# Ver los primeros valores después de ordenar
print(head(madrid_df))
```

```{r}

# Transformar los datos a formato largo para graficar
madrid_long <- madrid_df %>%
  pivot_longer(cols = -date, names_to = "transporte", values_to = "indice_GT")

# Crear gráficos para cada serie de transporte
ggplot(madrid_long, aes(x = date, y = indice_GT)) +
  geom_line(size = 1, aes(color = transporte)) +  # Agrega líneas por cada tipo de transporte
  facet_wrap(~transporte, scales = "free_y") +  # Crear gráficos separados por cada transporte
  labs(
    title = "Tendencia de búsqueda en Google Trends - Madrid",
    x = "Fecha",
    y = "Índice de Búsqueda"
  ) +
  theme_minimal() +  # Estilo limpio
  theme(legend.position = "none")  # Eliminar la leyenda, ya que cada gráfico es independiente

```


```{r}
# Leer el archivo Excel
bus_df <- read_excel("C:/Users/34645/Desktop/projects/GoogleTrends/Data/Raw/INE/bus_2023_ccaa.xlsx", col_names = TRUE)

# Renombrar la primera columna como 'region'
names(bus_df)[1] <- "region"

# Convertir nombres de columnas de Excel en fechas reales
column_names <- names(bus_df)[-1]
serials_as_dates <- as.Date(as.numeric(column_names), origin = "1899-12-30")
names(bus_df)[-1] <- format(serials_as_dates, "%Y-%m-%d")

# Transformar a formato largo (TODAS las CCAA)
bus_long <- bus_df %>%
  pivot_longer(-region, names_to = "date", values_to = "viajes") %>%
  mutate(
    date = as.Date(date),
    viajes = as.numeric(viajes)
  ) %>%
  drop_na()

# Crear otro dataframe SOLO con Madrid
bus_madrid <- bus_long %>%
  filter(region == "MD")

# Verificar estructura de ambos dataframes
glimpse(bus_long)   # Datos de todas las CCAA
glimpse(bus_madrid) # Solo Madrid

# Mostrar las primeras filas
head(bus_long)
head(bus_madrid)

```

```{r}
# Ordenar por fecha ascendente
bus_madrid_rate <- bus_madrid_rate %>%
  arrange(date)

# Recalcular la tendencia después de ordenar
bus_madrid_rate <- bus_madrid_rate %>%
  mutate(trend_adj = 1:nrow(bus_madrid_rate))

# Verificar la estructura después del ordenamiento
glimpse(bus_madrid_rate)
```







```{r}
# Ver cantidad de observaciones en cada dataset
cat("Observaciones de alta frecuencia:", length(madrid_df$bus), "\n")
cat("Observaciones de baja frecuencia:", length(bus_madrid_rate$trend_adj), "\n")

# Verificar si la cantidad de días es múltiplo exacto del número de meses
#dias_por_mes <- round(length(madrid_df$bus) / length(bus_madrid_rate$trend_adj))
dias_esperados <- length(bus_madrid_rate$trend_adj) * 30

cat("Días esperados:", dias_esperados, "\n")
cat("Días actuales:", length(madrid_df$bus), "\n")
cat("Múltiplo exacto?:", length(madrid_df$bus) %% length(bus_madrid_rate$trend_adj) == 0, "\n")

# Recortar la serie de alta frecuencia si tiene más días de los necesarios
if (length(madrid_df$bus) > dias_esperados) {
  madrid_df <- madrid_df[1:dias_esperados, ]
  cat("Nueva cantidad de días:", length(madrid_df$bus), "\n")
}
```


```{r}
# Número de rezagos deseados (ejemplo: 6 meses)
k <- 6  
# Frecuencia m (asumiendo aproximadamente 30 días por mes)
m <- 30  

# Aplicamos fmls() a la variable de alta frecuencia (bus en Google Trends)
bus_midas <- fmls(madrid_df$bus, k = k, m = m)
tram_midas <- fmls(madrid_df$tram, k = k, m = m)
subway_midas <- fmls(madrid_df$subway, k = k, m = m)
car_midas <- fmls(madrid_df$car, k = k, m = m)
taxi_midas <- fmls(madrid_df$taxi, k = k, m = m)



# Verificar la estructura de los rezagos generados
print(bus_midas[1:5, ])

```




```{r}
# Ajustar el modelo de regresión MIDAS con lm()
eq_u <- lm(bus_madrid_rate$rate_y ~ bus_madrid_rate$trend_adj + bus_midas + tram_midas + subway_midas + car_midas + taxi_midas)

# Ver el resumen del modelo
summary(eq_u)
```





```{r}
poblacion_df <- tibble(
  region = c("AN", "AR", "AS", "CN", "CL", "CM", "CAT", "VC", "EX", "GA", "MD", "MC", "PV"),
  poblacion = c(8500000, 1300000, 1000000, 2200000, 2400000, 2000000, 7800000, 5000000,
                1060000, 2700000, 6800000, 1500000, 2200000)  # aprox. en habitantes
)
```


```{r}
bus_scaled <- bus_long %>%
  left_join(poblacion_df, by = "region") %>%
  mutate(
    viajes_por_mil = (viajes / poblacion) * 1000  # o por cada 100.000 si querés
  )
```

```{r}
library(ggplot2)

ggplot(bus_scaled, aes(x = date, y = viajes_por_mil, color = region)) +
  geom_line(size = 1) +
  labs(
    title = "Viajes en autobús por CCAA (ajustado por población)",
    subtitle = "Escalado como viajes mensuales por cada 1.000 habitantes",
    x = "Fecha", y = "Viajes por 1.000 hab.",
    color = "CCAA"
  ) +
  theme_minimal()

```

```{r}
ggplot(bus_scaled, aes(x = date, y = viajes_por_mil)) +
  geom_line(color = "steelblue", linewidth = 0.8) +
  facet_wrap(~ region, scales = "free_y") +
  labs(title = "Uso del autobús por CCAA (viajes/1.000 hab.)",
       x = "Fecha", y = "Viajes por 1.000 hab.") +
  theme_minimal()

```


```{r}
library(zoo)

bus_smooth <- bus_scaled %>%
  group_by(region) %>%
  arrange(date) %>%
  mutate(viajes_rolling = rollmean(viajes_por_mil, 3, fill = NA))

ggplot(bus_smooth, aes(x = date, y = viajes_rolling, color = region)) +
  geom_line(linewidth = 1) +
  labs(title = "Tendencia suavizada del uso de autobús por CCAA",
       y = "Viajes por 1.000 hab. (promedio 3 meses)",
       x = "Fecha") +
  theme_minimal()
```



Primer cargamos el panle con las series diarias de GT para cada CCAA. 

```{r}
# Cargar el panel desde la ruta absoluta
gt_panel <- read_csv("C:/Users/34645/Desktop/projects/GoogleTrends/Data/Clean/panel_final_R.csv")

# Verificar estructura
glimpse(gt_panel)
```


```{r}
## Create high frequency vars
subway <- gt_panel %>% filter(region == "MD") %>% select(date, subway)
bus    <- gt_panel %>% filter(region == "MD") %>% select(date, bus)
cars   <- gt_panel %>% filter(region == "MD") %>% select(date, car)
tram   <- gt_panel %>% filter(region == "MD") %>% select(date, tram)
taxi   <- gt_panel %>% filter(region == "MD") %>% select(date, taxi)

```


```{r}
# Variables de entrada
data.refdate <- gt_panel %>% filter(region == "MD") %>% select(date)     # fechas trimestrales
data.x       <- subway$subway     # valores mensuales
data.xdate   <- subway$date      # fechas mensuales del predictor
est.start    <- as.Date("2023-01-01")
est.end      <- as.Date("2023-12-01")

```


```{r}
midas_input <- mixed_freq_data_single(
  data.refdate = data.refdate,
  data.x     = data.x,
  data.xdate = data.xdate,
  x.lag      = 28,
  horizon    = 1,
  est.start  = est.start,
  est.end    = est.end,
  disp.flag  = TRUE
)
```


```{r}
# Leer el archivo
bus_df <- read_excel("C:/Users/34645/Desktop/projects/GoogleTrends/Data/Raw/INE/bus_2023_ccaa.xlsx", , col_names = TRUE)

# Renombrar la primera columna como 'region'
names(bus_df)[1] <- "region"

# Verificamos si los nombres de columnas son numéricos (serial Excel)
column_names <- names(bus_df)[-1]
serials_as_dates <- as.Date(as.numeric(column_names), origin = "1899-12-30")

# Reemplazar nombres de columnas con fechas reales
names(bus_df)[-1] <- format(serials_as_dates, "%Y-%m-%d")

# Transformar a formato largo
bus_long <- bus_df %>%
  pivot_longer(-region, names_to = "date", values_to = "viajes") %>%
  mutate(
    date = as.Date(date),
    viajes = as.numeric(viajes)
  ) %>%
  drop_na()

# Verificar la estructura
glimpse(bus_df)
```

```{r}
# 1. Extraer Y (movilidad mensual en bus para Madrid)
y_madrid <- bus_long %>%
  filter(region == "MD") %>%
  arrange(date)
```

```{r}
# 2. Extraer X (por ejemplo, búsquedas "subway" en Madrid)
x_madrid <- gt_panel %>%
  filter(region == "MD") %>%
  arrange(date)

# 3. Crear estructura MIDAS completa con mixed_freq_data()
midas_input_full <- mixed_freq_data(
  data.y     = y_madrid$viajes,
  data.ydate = y_madrid$date,
  data.x     = x_madrid$subway,
  data.xdate = x_madrid$date,
  x.lag      = 28,  # 28 rezagos diarios
  y.lag      = 2,   # 2 rezagos mensuales del target
  horizon    = 1,
  est.start  = as.Date("2023-01-01"),
  est.end    = as.Date("2023-12-01"),
  disp.flag  = TRUE
)
```

```{r}
midas_model <- midas.ardl(
  y = midas_input_full$est.y,
  x = midas_input_full$est.x,
  z = midas_input_full$y.lag,
  poly_choice = "legendre",
  legendre_degree = 3,
  loss_choice = "mse"
)

summary(midas_model)
```

